【裁判字號】    98,訴,197
【裁判日期】    980318
【裁判案由】    違反毒品危害防制條例
【裁判全文】
臺灣屏東地方法院刑事判決               98年度訴字第197號
公  訴  人  臺灣屏東地方法院檢察署檢察官
被      告  甲○○
                    另案於臺灣屏東監獄執行中
上列被告因違反毒品危害防制條例案件，經檢察官提起公訴（98
年度毒偵字第52號），被告於準備程序就被訴事實為有罪之陳述
，本院合議庭裁定由受命法官獨任逕行簡式審判程序，並予判決
如下：
    主  文
甲○○施用第一級毒品，累犯，處有期徒刑壹年。
    事  實
一、甲○○前於民國89年間因施用毒品案件，經本院以89年度毒
    聲字第707 號裁定令入勒戒處所觀察、勒戒，並因有繼續施
    用毒品之傾向，再經本院以89年度毒聲字第1472號裁定令入
    戒治處所施以強制戒治1 年，指揮書執畢日期為90年6 月29
    日，嗣經本院裁定停止戒治，所餘期間付保護管束，因保護
    管束期滿未經撤銷，視為強制戒治期滿，並經臺灣屏東地方
    法院檢察署檢察官以90年度戒毒偵字第225 號為不起訴處分
    確定。嗣於上開戒治期滿後5 年內之93年間，再因施用毒品
    案件，經本院以93年度訴字第770 號判決處有期徒刑8 月、
    4 月確定；於94年間，又因竊盜案件，經本院以94年度易字
    第180 號判決處有期徒刑8 月、5 月確定，此部與上開徒刑
    再經本院以94年度聲字第819 號裁定定應執行刑為有期徒刑
    1 年10月；再於94年間，復因施用毒品案件，經本院以94年
    度訴字第1079號判決處應執行有期徒刑1 年6 月確定，後又
    經本院以96年度聲減字第1762號裁定減刑並定應執行刑為有
    期徒刑9 月，此部與上開有期徒刑1 年10月接續執行，而於
    96年11月28日縮短刑期假釋出監，並於96年12月31日期滿未
    經撤銷，其未執行之刑，以已執行論。
二、詎甲○○猶不知悔改，明知海洛因業經公告列為毒品危害防
    制條例第2 條第2 項第1 款之第一級毒品不得非法施用與持
    有，因未戒除施用毒品海洛因之惡習，於97年10月12日23時
    許，在其位於屏東縣滿州鄉○○村○○路80號之住所，以將
    毒品海洛因倒入注射針筒內摻水稀釋後，再以注射針筒注射
    右大腿血管之方式，施用海洛因1 次。嗣於97年10月13日11
    時許，甲○○與王瀅朝在屏東縣內埔鄉○○村○○路228 號
    之妙覺禪寺內因形跡可疑，為警盤查，王瀅朝並主動提出注
    射針筒2 支予警方（另案偵辦），經徵得甲○○同意採集其
    尿液送請鑑驗，結果呈嗎啡陽性反應。
三、案經屏東縣政府警察局內埔分局報告臺灣屏東地方法院檢察
    署檢察官偵查起訴。
    理  由
一、本件被告甲○○所犯係死刑、無期徒刑或最輕本刑為3 年以
    上有期徒刑以外之罪，亦非屬臺灣高等法院管轄第一審之案
    件，其於準備程序中就被訴事實為有罪之陳述，經本院告知
    簡式審判程序之旨，並聽取當事人意見後，經本院合議庭依
    刑事訴訟法第273 條之1 第1 項規定裁定由受命法官獨任進
    行簡式審判程序。又簡式審判程序之證據調查，依刑事訴訟
    法第273 條之2 規定，不受同法第159 條第1 項審判外陳述
    排除之限制；再被告對於卷內各項證據亦不爭執證據能力，
    復無事證顯示有何違法取得或類此瑕疵之情，故卷內所列各
    項證據，自得作為證據，合先敘明。
二、上開犯罪事實，業經被告甲○○於警詢（參警卷第3 至7 頁
    ）及本院訊問時坦認不諱，核與證人王瀅朝證述大致相符（
    參警卷第9 至13頁），復有偵查報告及搜索扣押筆錄各1 份
    （參警卷第1 頁、第14至17頁）可資佐證；而被告於97年10
    月13日為警查獲後所排放之尿液經採樣送請鑑驗，請臺灣檢
    驗科技股份有限公司濫用藥物檢驗室，以酵素免疫分析法檢
    驗及氣相層析質譜儀法確認檢驗結果，嗎啡（毒品海洛因之
    代謝物）係呈現陽性反應，有該中心於97年10月27日所出具
    報告編號KH2008A0000000號之濫用藥物尿液檢驗報告1 份（
    警卷第18頁）屏東縣警察局內埔分局辦理煙毒、麻醉藥品尿
    液送驗受檢人真實姓名對照表各1 份附卷可稽（見警卷第19
    頁），足見被告上開自白，確與客觀事實相符，堪予採認。
三、按92年7 月9 日新修正之毒品危害防制條例刪除2 犯及3犯
    之規定，一改修法前繁雜之處遇程序，僅將施用毒品者簡化
    區分為初犯、再犯，並認施用毒品者係屬病患性犯人，以觀
    察、勒戒戒除其身癮，並以強制戒治去除其心癮。經觀察、
    勒戒或強制戒治執行完畢釋放後，若係5 年後再犯該條例第
    10條施用毒品罪者，與同條例第20條第1 項、第2 項關於「
    初犯」之處理方式相同，檢察官應先聲請法院裁定令被告入
    勒戒處所觀察、勒戒，並視有無繼續施用毒品傾向，決定應
    予釋放、為不起訴之處分，或應聲請法院裁定令入勒戒處所
    強制戒治；若係5 年內「再犯」同條例第10條施用毒品罪者
    ，依同條例第23條第2 項規定，檢察官則應依法追訴。觀諸
    該條例第20條第3 項之修正理由：「觀察、勒戒或強制戒治
    五年後再犯者，顯見前所實施之觀察、勒戒或強制戒治已足
    以遮斷其施用毒品之癮，為期自新及協助其戒除毒癮，對此
    5 年後再犯者，爰明定仍適用初犯之規定，先經觀察、勒戒
    、強制戒治之程序。」及同條例第23條第2 項之修正理由：
    「為配合簡化施用毒品犯之刑事處遇程序，並鑑於經觀察、
    勒戒或強制戒治執行完畢釋放後5 年內再犯者，其再犯率甚
    高，原據以實施之觀察、勒戒及強制戒治既已無法收其實效
    ，自應施以刑事處遇。」，顯然如施用毒品者係前經觀察、
    勒戒或強制戒治等治療程序執行完畢5 年後，始再施用毒品
    之「初犯」，因前所執行之觀察、勒戒或強制戒治已足收戒
    除毒癮之效，自應重新執行觀察、勒戒或強制戒治等治療程
    序，並於治療程序執行完畢後，由檢察官為不起訴處分，毋
    庸對之追訴處罰；反之，在「再犯」之情形，因其先前所為
    治療程序顯未能收戒斷毒癮之效，且考量施用毒品者之再犯
    率偏高，乃簡化其刑事處遇程序，而逕予追訴處罰，不再施
    以治療程序。參酌上開立法理由，修正毒品危害防制條例就
    施用毒品者，祇於「初犯」及「5 年後再犯」二種情形，有
    其追訴條件之限制，即須於初犯經觀察、勒戒或強制戒治釋
    放後，5 年內均無施用毒品之行為，始能認其前所實施之觀
    察、勒戒或強制戒治已足遮斷毒癮，而得於5 年後再犯時，
    再予適用初犯之規定，重行觀察、勒戒等程序。倘5 年內已
    經再犯，被依法追訴處罰，縱其第3 次（或第3 次以上）施
    用毒品之時間在初犯釋放5 年以後，即與「5 年後再犯」之
    情形有別，且因已於「5 年內再犯」，顯見其再犯率甚高，
    原實施觀察、勒戒或強制戒治，已無法收其實效，而無5 年
    戒斷期之存在，自無再經觀察、勒戒及強制戒治之必要，應
    由檢察官逕行起訴，始符新法修正之本旨。查本件被告甲○
    ○前於89年間因施用毒品案件，經本院以89年度毒聲字第70
    7 號裁定令入勒戒處所觀察、勒戒，並因有繼續施用毒品之
    傾向，再經本院以89 年 度毒聲字第1472號裁定令入戒治處
    所施以強制戒治1 年，指揮書執畢日期為90年6 月29日，嗣
    經本院裁定停止戒治，所餘期間付保護管束，因保護管束期
    滿未經撤銷，視為強制戒治期滿，並經臺灣屏東地方法院檢
    察署檢察官以90年度戒毒偵字第225 號為不起訴處分確定。
    嗣於上開戒治期滿後5 年內之93年間，因施用毒品案件，經
    本院以93 年 度訴字第770 號判決處有期徒刑8 月、4 月確
    定；於94年間，因施用毒品案件，經本院以94年度訴字第10
    79號判決處應執行有期徒刑1 年6 月確定等情，有臺灣高等
    法院被告前案紀錄表在卷可按，被告於上開觀察勒戒執行完
    畢後，既曾於5 年內再犯毒品危害防制條例第10條之罪，並
    業經判刑確定，本次被告復行觸犯毒品危害防制條例第10條
    之罪，自非屬毒品危害防制條例第20條第3 項所定「5 年後
    再犯」之情形，而應依法追訴處罰。綜此，本件事證已臻明
    確，被告施用毒品海洛因之犯行，均洵堪認定。
四、按海洛因係屬毒品危害防制條例第2 條第2 項第1 款所指之
    第一級毒品，不得持有及施用，核被告甲○○所為，係犯毒
    品危害防制條例第10條第1 項之施用第一級毒品罪。被告施
    用前持有第一級毒品之低度行為，應為其施用第一級毒品之
    高度行為所吸收，不另論罪。另被告有上揭犯罪事實欄所述
    經有期徒刑宣告及執行完畢之情形，此有前開臺灣高等法院
    被告前案紀錄表可按，被告於有期徒刑執行完畢後，5 年以
    內故意再犯本件有期徒刑以上之罪，構成累犯，應依刑法第
    47條第1 項規定予以加重其刑。爰審酌被告前已因施用毒品
    犯行經觀察勒戒、強制戒治，竟仍故態復萌，復行施用毒品
    不輟（其又因毒品案件經本院以97年度訴字第779 號判決處
    有期徒刑1 年6 月、97年度訴字第1349號判決及97年度1412
    號判決判處應執行有期徒刑1 年10月），無視於毒品對於自
    身健康之戕害及國家對於杜絕毒品犯罪之禁令；惟衡酌施用
    毒品係屬自戕行為，被告犯罪手段尚屬平和，亦未因此而危
    害他人，所生損害尚非鉅大，且被告於犯後於本院審理時坦
    承犯行，尚見悔意之犯罪後態度，另施用毒品者均有相當程
    度之成癮性及心理依賴，其犯罪心態與一般刑事犯罪之本質
    並不相同，應側重適當之醫學治療及心理矯治為宜，暨檢察
    官於本院審理時對被告具體求刑之刑度範圍等一切情狀，量
    處如主文所示之刑。
據上論斷，應依刑事訴訟法第273 條之1 第1 項、第299 條第1
項前段，毒品危害防制條例第10條第1 項，刑法第11條前段、第
47條第1項，判決如主文。
本案經檢察官潘國威到庭執行職務。
中    華    民    國    98    年    3     月  18    日
                  刑事第三庭    法  官  陳怡先
以上正本證明與原本無異。
如不服本判決應於收受判決後10日內向本院提出上訴書狀，並應
敘述具體理由；其未敘述上訴理由者，應於上訴期間屆滿後20日
內向本院補提理由書（均須按他造當事人之人數附繕本）「切勿
逕送上級法院」。
中    華    民    國    98    年    3     月    18    日
                                書記官  鍾小屏
附錄所犯法條
毒品危害防制條例第10條
施用第一級毒品者，處 6 月以上 5 年以下有期徒刑。
施用第二級毒品者，處 3 年以下有期徒刑。


司法院資訊處製作；財團法人民間司法改革基金會備份。
